臺灣臺東地方法院刑事判決　　　　　　　 100年度訴字第16號
公　訴　人　臺灣臺東地方法院檢察署檢察官
被　　　告　孔志偉
上列被告因違反森林法案件，經檢察官提起公訴（99年度偵字第
2500號），本院依簡式審判程序審理判決如下：
    主    文
孔志偉為搬運贓物，使用車輛，竊取森林主產物，累犯，處有期
徒刑柒月，併科罰金新臺幣柒仟玖佰柒拾元，罰金如易服勞役，
以新臺幣壹仟元折算壹日。
    犯罪事實
一、孔志偉於民國97年間因施用毒品案件，經臺灣板橋地方法院
    以97年度易字第3214號判處有期徒刑3月確定。又於98年間
    因施用毒品案件，經本院以98年度東簡字第127、176號分別
    判處有期徒刑4、5月確定，經本院以98年度聲字第473號裁
    定應執行刑為有期徒刑8月確定，並與前揭施用毒品案件接
    續執行，於99年1月8日縮短刑期假釋出監並付保護管束，於
    99年2月5日保護管束期滿未經撤銷，視為已執行完畢。詎其
    仍不知悔改，明知位於臺東縣卑南鄉之行政院農業委員會林
    務局臺東林區管理處（下稱臺東林管處）臺東事業區第29林
    班地（非屬保安林），係屬國有林地，未經主管機關之許可
    ，不得任意採取國有林之森林主產物，竟基於意圖為自己不
    法所有之犯意，於99年12月6日凌晨4時許，獨自騎乘其所有
    牌照號碼K39-803號之重型機車前往上開林班地內，並將在
    該林班地內某處之森林主產物牛樟木（殘材）1塊（材積0.0
    495㎡，山價為新臺幣3985元），以徒手之方式搬運至前開
    機車之腳踏板上，而以此方式使用車輛將上開森林主產物牛
    樟木搬運離開現場。嗣於同日上午8時40分許，孔志偉欲騎
    乘上開機車離去之際，為現場埋伏之員警當場查獲（經衛星
    定位測量座標值為：X252989、Y0000000），並扣得前揭牛
    樟木1塊（由臺東林管處知本工作站代保管中），而查悉上
    情。
二、案經臺東縣警察局移送臺灣臺東地方法院檢察署檢察官偵查
    起訴。
    理    由
一、據以論罪之證據名稱：
（一）被告孔志偉於警詢及本院準備程序、審理時之自白。
（二）證人潘青雲（臺東林管處知本工作站技術士）於警詢時之
      證述。
（三）內政部警政署森林暨自然保育警察隊臺東分隊搜索暨扣押
      筆錄、扣押物品目錄表、會勘紀錄各1份，證人潘青雲所
      出具之代保管條、每木調查明細表、臺東事業區第29林班
      位置圖各1紙，查獲照片11張，牌照號碼K39-803號機車車
      籍查詢資料1紙，臺東林管處100年1月17日東政字第10071
      00390號函（查扣牛樟木之價格查定書）1份；扣案之前揭
      牛樟木1塊（由臺東林管處知本工作站代保管中）。
（四）綜上各節相互參研，堪認被告上開任意性自白確與事實相
      符，應堪採信。本件事證已臻明確，被告前揭犯行洵堪認
      定，應予依法論科。
二、論罪與科刑：
（一）按森林係指林地及其群生竹、木之總稱，森林法第3條第1
      項定有明文。故是否為森林，應就林地整體觀察，凡林地
      及群生竹木，皆為森林（最高法院76年度臺上字第925號
      、88年度臺上字第2123號判決意旨可參）。又所謂森林主
      產物，依國有林林產物處分規則第3條第1款規定，係指生
      立、枯損、倒伏之竹木及餘留之根株、殘材而言。是森林
      主產物，並不以附著於其生長之土地，仍為森林構成部分
      者為限，尚包括已與其所生長之土地分離，而留在林地之
      伏竹、木、餘留殘竹等。查被告孔志偉前往臺東林管處臺
      東事業區第29林班地內之森林內，竊取該地之牛樟木1塊
      ，而該地有群生樹木，為森林之一部，此有前揭卷附竊取
      牛樟之現場照片可參，是被告所鋸取牛樟之處係屬森林甚
      明，而前開牛樟木1塊，揆諸上揭之說明，應係森林法所
      稱之森林主產物無訛。再按竊盜罪之「竊取」，須破壞他
      人原有對於動產之持有支配關係，並進而建立新的持有支
      配關係始得成立，是學說及實務對於竊盜罪既遂與未遂之
      區別，即以原持有支配關係已否破壞及新持有支配關係已
      否建立為斷；易言之，應以所竊之物是否移入自己實力支
      配之下為標準，學說稱此為支配或掌握理論。又以日常生
      活之一般理解，就案件之實際情狀加以判斷，若行為人已
      將他人財物移歸自己所持有，即應成立竊盜既遂罪。查被
      告於上開時、地，已將該牛樟木搬運至上開車輛並載離現
      場，迨於載運途中始經警查獲，因此，被告既已掌握該物
      品，而對之建立新的持有支配關係，其係意圖為自己不法
      之所有，而竊取國有之牛樟木，並已將上開牛樟木置於自
      己實力支配之範圍內，自已達既遂之程度。
（二）核被告孔志偉所為，係犯森林法第52條第1項第6款之為搬
      運贓物，使用車輛竊取森林主產物罪。又按森林法第52條
      第1項之加重竊取森林主產物罪，為刑法第321條第1項加
      重竊盜罪之特別法，依特別法優於普通法原則，自應優先
      適用森林法之規定處斷。查被告有如犯罪事實欄所載論罪
      科刑及執行情形，有卷附臺灣高等法院被告前案紀錄表1
      份存卷可考，其受有期徒刑執行完畢後，5年以內故意再
      犯本案有期徒刑以上之罪，為累犯，應依刑法第47條第1
      項規定，加重其刑。爰審酌被告不思腳踏實地正當營生，
      竟竊取森林主產物，罔顧自然生態維護之不易，而已對國
      家財產及森林保育工作造成相當程度之侵害，然念及犯後
      供認無隱，態度尚佳，兼衡其犯罪之動機、手段，其生活
      狀況、智識程度（高職畢業，從事冷氣安裝工作，父母均
      歿，未婚，無子）等一切情狀，量處如主文所示之刑。又
      犯森林法第52條之加重竊取森林主產物罪，應併科之罰金
      以贓額2倍以上5倍以下為其額度；所謂「贓額」係指其竊
      取之森林主產物之價額（最高法院86年度台上字第6566號
      判決意旨參照），且贓額之計算，係以山價為準，並不以
      交易價格之市價為準（最高法院81年度台上字第1758號判
      決意旨參照）。另刑法第33條第5款固規定罰金以百元計
      算之，惟森林法上開併科罰金之規定，係以贓額（即山價
      ）之倍數為準據，應屬刑法第33條第5款之特別規定，因
      此，遇有山價計算至百元以下者，乘以倍數後之罰金，仍
      應計算至百元以下（臺灣高等法院暨所屬法院99年度法律
      座談會刑事類第11號提案同此見解）。本件所竊取之牛樟
      木經臺東林管處查定之山價（售價扣除生產費）為新臺幣
      3985元，則本院據此核算而予併科該贓額2倍之罰金即新
      臺幣7970元，併諭知罰金如易服勞役之折算標準。
三、應適用之法條：
    依刑事訴訟法第273條之1第1項、第299條第1項前段、第310
    條之2、第454條，森林法第52條第1項第6款，刑法第11條前
    段、第47條第1項、第42條第3項，判決如主文。
本案經檢察官胡晟榮到庭執行職務
中    華    民    國  100    年    2    月    22    日
                   刑事第四庭   法  官  盧亨龍
以上正本證明與原本無異。
如不服本判決應於收受送達後10日內向本院提出上訴書狀，並應
敘述具體理由；其未敘述上訴理由者，應於上訴期間屆滿後20日
內向本院補提理由書（均須按他造當事人之人數附繕本）。「切
勿逕送上級法院」。告訴人或被害人對於本判決如有不服，請書
具不服之理由狀，請求檢察官上訴者，其上訴期間之計算係以檢
察官收受判決正本之日期為準。
                                書記官  張俊良
中    華    民    國   100    年    2     月    22    日
附錄本案論罪科刑法條全文：
森林法第52條：
竊取森林主、副產物而有左列情形之一者，處6月以上5年以下有
期徒刑，併科贓額2倍以上5倍以下罰金：
一、於保安林犯之者。
二、依機關之委託或其他契約，有保護森林義務之人犯之者。
三、於行使林產採取權時犯之者。
四、結夥二人以上或僱使他人犯之者。
五、以贓物為原料，製造木炭、松節油、其他物品或培植菇類者
    。
六、為搬運贓物，使用牲口、船舶、車輛，或有搬運造材之設備
    者。
七、掘採、毀壞、燒燬或隱蔽根株，以圖罪跡之湮滅者。
八、以贓物燃料，使用於礦物之採取，精製石灰、磚瓦或其他物
    品之製造者。
前項未遂犯罰之。
第一項第五款所製物品，以贓物論，沒收之。